【裁判字號】    97,交上訴,3009
【裁判日期】    980429
【裁判案由】    業務過失致死
【裁判全文】
臺灣高等法院臺中分院刑事判決      97年度交上訴字第3009號
上  訴  人  臺灣臺中地方法院檢察署檢察官
上  訴  人
即  被  告  戊○○
選任辯護人  張績寶律師
上列上訴人因被告業務過失致死案件，不服臺灣臺中地方法院97
年度訴字第2021號中華民國97年8月20日第一審判決（起訴案號
：臺灣臺中地方法院檢察署97年度偵字第6256號），提起上訴，
本院判決如下：
    主    文
上訴駁回。
    犯罪事實
一、戊○○受雇於新興營造有限公司（下稱新興公司，址設臺中
    縣大肚鄉營埔村營埔巷96-9號1樓，登記負責人陳金鐘），
    擔任該公司挖土機駕駛之工作，係以從事挖土機駕駛為業務
    之人，緣於民國96年9月21日下午，戊○○駕駛挖土機，在
    新興公司所承攬之「福星市地重劃第三標工程」（位於臺中
    市西屯區○○○路15號）作業，負責挖取土方供何進財駕駛
    之車號470-HK號砂石車（所有人係新鎰交通事業有限公司，
    負責人為林路寶）載運至工區○○路床放置。嗣於同日14時
    30分許，該作業已至一段落，何進財將上開砂石車停放於該
    工區內，進行砂石車之檢測、維修工作。戊○○則於工區內
    之工作完成後，準備要到對面工地繼續工作時，見上開砂石
    車停放於工區內，理應注意該車附近有無人員，應避免衝撞
    之類的危險駕駛行為，誤以為何進財在該砂石車上睡覺，疏
    於注意即以挖土機之鏟斗碰撞該砂石車之後車斗，欲將何進
    財叫醒，致該砂石車受到衝撞後往前暴衝，使正在該砂石車
    正下方內側進行檢測砂石車之何進財，頭部遭該車左前輪輾
    壓受傷，嗣經送醫急救後，仍因頭部外傷致顱腦損傷，於96
    年9月21日15時許不治死亡。
二、案經死者之姊甲○○○、之兄丙○○、丁○○、乙○○告訴
    臺灣臺中地方法院檢察署檢察官偵查起訴。
    理  由
一、證據能力部分：
    按除被告所犯為死刑、無期徒刑、最輕本刑為3年以上有期
    徒刑之罪或高等法院管轄第一審案件者外，於刑事訴訟法第
    273 條第1項程序進行中，被告先就被訴事實為有罪之陳述
    時，審判長得告知被告簡式審判程序之旨，並聽取當事人、
    代理人、辯護人及輔佐人之意見後，裁定進行簡式審判程序
    。為該法第273條之1第1項所明定；而簡式審判程序，貴在
    審判程序之簡省、便捷，故調查證據程序宜由審判長便宜行
    事，以適當之方法行之即可。是簡式審判程序中關於調查證
    據之程序，亦予簡化，關於證據調查之次序、方法之預定、
    證據調查請求之限制、證據調查之方法、證人、鑑定人之詰
    問方式等，均不須強制適用一般審判程序之規定。又因被告
    對犯罪事實不爭執，可認定被告並無行使反對詰問權之意，
    因此有關傳聞證據之證據能力限制，亦無庸適用。刑事訴訟
    法乃增訂第273條之2規定：「簡式審判程序之證據調查，不
    受第159條第1項、第161條之2、第161條之3、第163條之1及
    第164條至第170條規定之限制」。本件原審依上開規定適用
    簡式審判程序，是其判決所採用之證據，均不受傳聞證據證
    據能力之限制，且上訴人即被告戊○○於本院審理中對犯罪
    事實亦表認罪，對下列所採之供述等證據能力均不爭執，可
    認定上訴人即被告佳欣並無行使反對詰問權之意，本院判決
    下列所採用之證據，均有證據能力。
二、認定犯罪事實所根據的證據及理由：
    據上訴人即被告戊○○（下稱被告）於原審及本院均坦承確
    有於上開時、地，因業務上之過失致被害人傷重不治之事實
    ，核與告訴人甲○○○、丙○○、丁○○、乙○○於警詢中
    指訴、證人即上開工程工地之工程師林志忠、即被害人之僱
    主林路寶、上開工地之承包商陳金鐘證述情節大致相符。而
    被害人係因頭部外傷致顱腦損傷，經送醫後不治死亡一節，
    亦有臺灣臺中地方法院檢察署勘驗筆錄、相驗屍體證明書、
    法醫驗斷書、現場圖各1份、上開砂石車及現場照片78幀附
    卷可憑。是本件事證明確，被告犯行洵堪認定。
三、對被告於原審及上訴本院一度辯解其符合自首要件云云之不
    採信理由：
  (一)按刑法第62條之自首，以對於未發覺之罪自首而受裁判為要
    件， 所謂未發覺，乃指犯罪事實未為有偵查犯罪職權之公
    務員所發覺，或犯罪事實雖已發覺，而犯人為誰尚不知者而
    言。但此所謂之發覺犯罪事實，只須有偵查犯罪職權之公務
    員，已知該犯罪事實之梗概為已足，無須確知該犯罪事實之
    真實內容為必要，而所知之人亦僅須知其有犯罪嫌疑即為犯
    罪業已發覺，不以確定其人為該犯罪之真兇無訛為必要。上
    訴人於警方合理懷疑其為犯罪人後，始經策動到案陳述，自
    與自首之要件不合，最高法院85年度台上字第3788號判決可
    資參照。
  (二)證人即到場處理之警員辛○○於偵查中具結證稱：伊早上通
    知被告到派出所，要帶被告到偵查隊製作筆錄，在車上時，
    被告對伊說昨天的筆錄，有幾句話要補充，被告說昨天伊與
    被害人開玩笑，以為被害人是在車內睡覺，就用挖土機去碰
    車子的後面，伊在現場時，有問被告要被告老實講，被告堅
    決否認是他肇事，然伊看現場地上的血跡，有被挖土機破壞
    ，被告說他有上車將前輪打正後退，讓死者離開車輪，伊就
    問被告，上大貨車的時候，手煞車是拉開或放下，被告答不
    出來，只記得把車輪打正後退，有把煞車拉上來，當時伊有
    發現，挖土機車斗的鐵斗上面有血跡，被告在坦承肇事前，
    伊就有懷疑是被告所為，製作筆錄時，伊有要被告能夠說實
    話等語（見96年度相字第1493號卷第69頁）；於原審亦到庭
    具結證稱：被告是在隔天要移送至偵查隊時，其在車上向伊
    說事情是被告做的，他們是先將卷宗送到偵查隊，證人庚○○看過之後，覺得此案相當可疑，就通知伊聯絡被告到偵查
    隊，伊個人也有懷疑是被告所為，因為被告將現場的血跡煙
    滅掉，並且將卡車往後移等語（原審卷第39-40頁）明確；
    另證人庚○○於原審具結證稱：伊會覺得被告涉嫌重大，是
    因為伊看完派出所製作之案卷後，現場除了被告與被害人外
    ，並無第三人，且現場血跡有被煙滅過；被告是負責開挖土
    機，由被害人負責載運廢土，而被害人之砂石車是靜止的狀
    態，除非有人到被害人車上發動車輛輾過被害人之外，砂石
    車並不是用人力就可以推動的，現場也只有那台挖土機可以
    推動砂石車，所以才要證人辛○○帶被告到偵查隊製作筆錄
    等語（原審卷第38頁正、背面）明確，是證人辛○○、庚○○於被告坦承犯行前，憑藉相當之事證，已有合理懷疑本案
    為被告所為，參諸上開說明，尚難認被告符合自首之要件。
四、論罪科刑：
  (一)查被告係挖土機司機，為從事業務之人，核被告所為係犯刑
    法第276條第2項之業務過失致人於死罪。
  (二)原審法院因認被告之罪證明確，適用刑法第276條第2項，刑
    法施行法第1條之1等規定，並審酌被告犯罪之動機、目的、
    手段，因一時疏忽，導致被害人死亡之結果，過失程度非輕
    ，平時素行尚佳，並無前科，犯罪後尚能坦承犯行，態度良
    好，尚知悔改，惟未能與告訴人達成民事和解等一切情狀，
    而量處有期徒刑10月，並無違誤。被告上訴未提出任何有利
    之事證，僅以其能力有限，被害人家屬要求金額過高致無法
    達成和解為由，提起上訴，請求從輕量刑；檢察官依告訴人
    之請求上訴，以被告所為使被害人受害甚深，復未能和解賠
    償、道歉，亦不具悔意，因認原審量刑太輕，而提起上訴；
    又告訴人請求上訴理由，另認被告有殺人之不確定故意云云
    。惟原審已依刑法第57條規定審酌被告犯罪之一切情狀，其
    量刑妥適，復已敘明經審酌證人林路寶、林志忠於偵查中所
    供：被告與被害人並無恩怨，亦無發生口角之證述，而認尚
    無何證據可認被告有殺害被害人之動機等情。檢察官、被告
    之上訴均無理由，均應予以駁回。
據上論斷，應依刑事訴訟法第368條，判決如主文。
本案經檢察官己○○庭執行職務。
中    華    民    國    98    年    4     月    29    日
            刑事第五庭    審判長法  官
                                法  官
                                法  官
以上正本證明與原本無異。
如不服本判決應於收受本判決後10日內向本院提出上訴書狀，其
未敘述上訴理由者，並得於提起上訴後10日內向本院補提理由書
狀（均須按他造當事人之人數附繕本）「切勿逕送上級法院」。
                                書記官  林  桂  鳳
中    華    民    國    98    年    4     月    29    日


司法院資訊處製作；財團法人民間司法改革基金會備份。
